臺灣高等法院民事裁定
110年度消債抗字第3號
再抗告人    鍾敏燕  
代 理 人    張金盛律師             
上列再抗告人因消費者債務清理條例清算事件，對於中華民國11
0年1月18日臺灣士林地方法院110年度消債抗字第3號裁定提起再
抗告，本院裁定如下：
    主  文
再抗告駁回。
再抗告費用由再抗告人負擔。
    理  由
一、按對於抗告法院之裁定，僅得以其適用法規顯有錯誤為理由
    ，向直接上級法院再為抗告；關於更生或清算之程序，除本
    條例別有規定外，準用民事訴訟法之規定，消費者債務清理
    條例（下稱消債條例）第11條第5項、第15條定有明文。又
    消費者債務清理事件（下稱消債事件）之再抗告程序，係為
    統一法律見解所設，性質上為法律審，當事人對於消債事件
    之抗告法院所為裁定如提起再抗告者，自應依消債條例第15
    條準用民事訴訟法第495條之1第2項、第466條之1第1項、第
    466條第1項、第3項關於強制律師代理及再抗告利益數額之
    相關規定。而民事訴訟法第466條第1項規定，對於財產權訴
    訟之第二審判決，如因上訴所得受之利益，不逾新臺幣（下
    同）100萬元者，不得上訴。此項利益數額，業經司法院依
    同條第3項規定，以命令自民國91年2月8日起增至150萬元。
    是消債事件之再抗告利益未逾150萬元者，不得提起再抗告
    。
二、再抗告人因有不能清償債務之情事，經原法院以107年度消
    債清字第60號裁定自民國107年10月31日17時起開始清算程
    序，並由原法院司法事務官以107年度司執消債清字第39號
    進行清算程序，原法院司法事務官於109年7月20日公告再抗
    告人之資產表，因再抗告人認上開資產表中關於如附表所示
    之保險契約（下稱系爭保險契約），保費均為伊妹即無利害
    關係之第三人鍾敏瑞所私下代繳，保險公司應將保費返還鍾
    敏瑞，而伊僅為形式上要保人，保單價值或保險契約解約金
    非伊所有，且保險契約具有人格專屬性，屬禁止扣押之財產
    ，法院及債權人均無代位終止保險契約之權利，故系爭保險
    契約之解約金不應列入清算財團為由，向原法院司法事務官
    聲明異議，經原法院司法事務官以107年度司執消債清字第3
    9號裁定將異議駁回，再抗告人不服提出異議，經原法院以1
    09年度事聲字第73號裁定駁回異議，再抗告人不服提起抗告
    ，經原法院以原裁定將抗告駁回，再抗告人仍不服，以原裁
    定有不適用法規（保險法第16條）及理由不備之違背法令為
    由提起再抗告，請求廢棄原裁定等語。
三、經查，再抗告人係就原法院司法事務官於109年7月20日公告
    之資產表中關於系爭保險契約預估解約金部分主張應予剔除
    等語，而系爭保險契約之預估解約金合計為1,252,165元，
    有中國人壽保險股份有限公司、三商美邦人壽保險股份有限
    公司回函內容在卷可稽（見原法院107年度司執消債清字第3
    9號卷一第186、194頁，詳如附表所示），足見再抗告人之
    再抗告利益，即得予以剔除之清算財團金額顯未逾150萬元
    ，揆諸首揭說明，其就抗告法院所為之原裁定即不得再抗告
    ，不因原裁定正本教示文字記載得提起再抗告而有所不同（
    最高法院32年抗字第255號判例意旨參照），從而再抗告人
    提起本件再抗告，於法自有未合，應予駁回。 　　
四、據上論結，本件再抗告為不合法，爰裁定如主文。
中　　華　　民　　國　　110 　年　　 3　　月　　 5　　日
                  民事第十四庭  
                        審判長法  官  蔡和憲
                              法  官  邱靜琪
                              法  官  周珮琦
正本係照原本作成。
不得抗告。 
中　　華　　民　　國　　110 　年　　 3　　月　　 5　　日
                              書記官  強梅芳
附表
編號 保險公司、保單號碼  要保人 預估解約金 （新臺幣） 1 三商美邦人壽保險股份有限公司，保單號碼:000000000000 鍾敏燕 117,338元 2 三商美邦人壽保險股份有限公司，保單號碼:000000000000 鍾敏燕 28,005元 3 三商美邦人壽保險股份有限公司，保單號碼:000000000000 鍾敏燕 666,832元 4 三商美邦人壽保險股份有限公司，保單號碼:000000000000 鍾敏燕 0元 5 三商美邦人壽保險股份有限公司，保單號碼:000000000000 鍾敏燕 420,974元 6 三商美邦人壽保險股份有限公司，保單號碼:000000000000 鍾敏燕 11,458元 7 中國人壽保險股份有限公司，保單號碼:00000000 鍾敏燕 7,558元